臺灣高等法院臺中分院刑事判決　　　　96年度上訴字第2672號
上　訴　人　臺灣台中地方法院檢察署檢察官
被　　　告　甲○○
上列上訴人因被告違反台灣地區與大陸地區人民關係條例等案件
，不服臺灣臺中地方法院96年度訴字第2429號中華民國96年9月5
日第一審判決（起訴案號：臺灣臺中地方法院檢察署96年度偵字
第15582號），提起上訴，本院判決如下：
    主  文
原判決撤銷，發回臺灣臺中地方法院。
    理  由
一、公訴意旨略以：被告甲○○為使大陸地區女子蔡淦英（另案
    偵查中）順利進入臺灣地區非法工作，竟於民國91年12月12
    日，與蔡淦英在大陸福建省福知市辦理假結婚登記手續，取
    得結婚證書後，又與蔡淦英基於使公務員登載不實之犯意聯
    絡，而返回臺灣並持該大陸地區所核發之結婚證書，於不詳
    時間，向入出境管理局申請大陸地區人民進入臺灣地區旅行
    證，使不知情之承辦人員，核發旅行證予蔡淦英，並於92年
    l 月2日向南投縣埔里鎮戶政事務所辦理結婚登記，足以生
    損害於入出境管理局核發旅行證及南投縣埔里鎮戶政事務所
    戶籍登記之正確性。蔡淦英取得旅行證後即於95年3月2日以
    配偶探親之名義，由香港轉機入境臺灣，即由人蛇集團人員
    派司機綽號「大頭」將蔡淦英載至臺中縣、市內各酒店及
    KTV 從事坐檯陪酒行為。嗣於95年5月l9日凌晨零時10分許
    ，蔡淦英於臺中縣大里市○○路478號「阿拉丁KTV」包廂內
    從事陪酒工作時為警當場查獲，因認被告涉犯刑法第214條
    使公務員登載不實罪，及台灣地區與大陸地區人民關係條例
    第15 條第1款，應依第79條第1項論處等罪嫌。
二、原審判決略以：本件被告之住所、居所係在南投縣埔里鎮○
    ○路35號，而其於92年1 月2日向南投縣埔里鎮戶政事務所
    辦理結婚登記，涉有使公務員登載不實文書罪，其犯罪地係
    在南投縣境；又本件被告分別於91年12月間及93年2月間向
    前內政部入出境管理局申請大陸地區人民進入台灣地區旅行
    證，先後2次均係委託不知情之吳書賢（住台北市○○路129
    號7樓之3），向設址於台北市之前入出境管理局申請等情，
    此有內政部入出國及移民署96年8月29日函檢附相關申請資
    料在卷可按，因認被告所犯本件之罪其住居所及犯罪地分別
    在南投縣及台北市，公訴人向原審法院提起公訴，有未合之
    處，乃不經言詞辯論，諭知管轄錯誤之判決，並移送於有管
    轄權之法院等語。
三、按第二審法院認為上訴有理由，或上訴雖無理由，而原判決
    不當或違法者，應將原審判決經上訴之部分撤銷，就該案件
    自為判決，但因原審判決諭知管轄錯誤、免訴、不受理係不
    當而撤銷之者，得以判決將該案件發回原審法院；又對於原
    審諭知管轄錯誤、免訴、不受理之判決上訴時，第二審認為
    有理由而發回該案件之判決，得不經言詞辯論為之，刑事訴
    訟法第369條第1項及第372條分別定有明文。又案件由犯罪
    地或被告之住所、居所或所在地之法院管轄，刑事訴訟法第
    5條第1項定有明文，而所謂犯罪地，參照刑法第4條（犯罪
    之行為或結果，有一在中華民國領域內者，為在中華民國領
    域內犯罪）之規定，解釋上自應包括行為地與結果地兩者而
    言，最高法院著有72年度台上字第5894號判例可資參照。
四、經查被告甲○○分別於91年12月間及93年2月間，向內政部
    入出境管理局申請大陸地區人民蔡淦英進入台灣地區旅行證
    ，先後2次委託案外人吳書賢（住台北市○○路129號7樓之3
    ），向設址在台北市之前入出境管理局申請辦理等情，固有
    內政部入出國及移民署96年8月29日函檢附相關申請資料在
    卷可按，惟被告甲○○曾於94年4月7日，以大陸地區人民蔡
    淦英之配偶身分，向內政部警政署入出境管理局臺中服務處
    （設臺中巿南屯區○○街91號1樓）申請發給蔡淦英依親居
    留證，並於94年4月18日獲准等事實，有內政部入出國及移
    民署96年11月9日移署出停堯字第09611921760號函及大陸地
    區人民在臺灣地區居留申請書在卷可稽，可知被告被訴本件
    罪嫌，其行為地有在臺中巿者，依照上開說明，尚難認檢察
    官向原審法院提起公訴，有何管轄錯誤之情事，原審法院未
    予詳查，逕為管轄錯誤之判決，自有違誤，上訴意旨指摘原
    審判決不當，為有理由，爰不經言詞辯論，由本院將原審判
    決予以撤銷，發回原審法院。
五、據上論斷，應依刑事訴訟法第369條第1項但書、第372條，
    判決如主文。
中　　華　　民　　國　　96　　年　　11　　月　　19　日
            刑事第七庭  審判長法　官　林　榮　龍
                              法　官　張  惠　立
                              法　官　鄭　永　玉
上列正本證明與原本無異。
不得上訴。
                              書記官　　瑞　芳
中　華　　民　　國　　96　　年　　11　　月　　 20　日
